【裁判字號】    90,上易,972
【裁判日期】    900821
【裁判案由】    詐欺
【裁判全文】
臺灣高等法院高雄分院刑事判決                      九十年度上易字第九七二號
    上  訴  人
    即自訴  人  甲○○
    被      告  乙○○
右上訴人因被告詐欺案件，不服臺灣高雄地方法院八十九年度自字第五三五號中華民
國九十年四月十二日第一審判決，提起上訴，本院判決如左：
      主  文
上訴駁回。
      理  由
一、自訴意旨略以：緣原審共同被告廖麗惠（由原審通緝中）於民國八十八年一月二
    十日，向自訴人甲○○承租房屋，惟自同年二月間起即未付房租，殆至同年九月
    十二日搬離時，計積欠租金新台幣（以下同）五萬五千元、管理費五千元，乃開
    立到期日為八十九年九月十五日、票面金額為六萬元之本票一紙交自訴人；詎該
    本票屆期未獲兌現，再經自訴人於八十九年一月十日，在高雄市大立百貨公司尋
    獲廖麗惠，廖麗惠乃再交付以被告乙○○為發票人、發票日為八十九年一月十五
    日、票面金額為四萬五千元之支票一張扺充租金，惟該支票屆期亦未獲兌現，因
    認被告乙○○有與原審共同被告廖麗惠共同涉有詐欺罪嫌。
二、按犯罪事實應依證據認定之，無證據不得推定其犯罪事實，刑事訴訟法第一百五
    十四條定有明文。又認定不利於被告之事實，須依積極證據，苟積極證據不足為
    不利於被告事實之認定時，即應為有利於被告之認定，更不必有何有利之證據；
    再按刑法第三百三十九條第一項詐欺罪之成立，以意圖為自己不法之所有，以詐
    術使人將本人或第三人之物交付為要件，所謂以詐術使人交付，必須被詐欺人因
    其詐術而陷於錯誤，若其所用方法，不能認為詐術，亦不致使人陷於錯誤，即不
    構成該罪（最高法院三十年上字第八一六號判例、四十六年台上字第二六０號判
    例參照）。
三、本件自訴人認被告乙○○涉有與原審共同被告廖麗惠共同詐欺罪嫌，係以其持有
    被告乙○○所簽發前開未獲兌現之支票，而被告乙○○雖與自訴人不曾相識，但
    於八十九年一月十日在電話中向自訴人保證上開支票絕對沒問題，惟於八十九年
    一月十五日支票屆期亦未獲兌現，且早在八十八年十二月三十一日即拒絕往來，
    顯然被告乙○○與原審共同被告廖麗惠共同涉有詐欺罪嫌為其論據。
四、惟查：
（一）、被告乙○○於原審及本院審理中，迭經傳喚，雖均未到庭，惟依自訴人自訴
        意旨所稱，本件係原審共同被告廖麗惠於八十八年一月二十日，向自訴人承
        租房屋，至同年九月十二日搬離時，積欠租金五萬五千元、管理費五千元，
        乃開立到期日為八十九年九月十五日、票面金額為六萬元之本票一紙交自訴
        人，該本票屆期未獲兌現，經自訴人於八十九年一月十日，在高雄市大立百
        貨公司尋獲廖麗惠，廖麗惠乃再交付以被告乙○○上開支票扺充租金，顯見
        原審共同被告廖麗惠向自訴人承房屋期間，被告乙○○並未出面，是縱原審
        共同被告廖麗惠有向自訴人施用詐術租屋而取得不法之利益，亦不足認被告
        乙○○有與原審共同被告廖麗惠施用任何詐術可言。
（二）、至於被告乙○○所簽發上開支票屆期雖未獲兌現，且早經拒絕往來，惟支票
        為支付工具之一種，具流通性，本難以該屆期未獲兌現，即認乙○○應與廖
        麗惠同負詐欺罪責，況自訴人係於廖麗惠積欠六萬元租金等費用後，始取得
        前開支票供抵付欠款，是原審共同被告廖麗惠縱有向自訴人施用詐術之行為
        以獲取租金之不法利益，於自訴人簽發上開支票交付之開，該詐欺行為亦早
        已完成，被告乙○○亦無成立詐欺事後共犯之可能。至於自訴人雖指被告乙
        ○○於八十九年一月十日在電話中向自訴人保證上開支票絕對沒問題等語，
        此項「保證」固非實在，惟自訴人既未因此項不實之「保證」，而交付任何
        財物，原審共同被告廖麗惠亦未因此而獲取任何不法之利益，亦難因此而令
        負詐欺罪責。
（三）、綜上所述，被告乙○○所開立之前開支票未獲兌現，固屬事實，惟既難認其
        有施用詐術或與原審共同被告廖麗惠有共犯詐取租金之不法利益之情事，自
        不得遽令負共同詐欺罪責。此外，復查無其他積極證據足證被告乙○○有何
        共同詐欺犯行，不能證明其犯罪，依法應為無罪之諭知。
五、原審經詳查後，認不能證明被告乙○○犯罪，依刑事訴訟法第三百零一條第一項
    規定，諭知被告乙○○無罪之判決，經核並無違誤，自訴人上訴意旨，仍執前詞
    指摘原判決不當，核無理由，應予駁回。
六、被告乙○○經合法傳喚，無正當理由不到庭，爰不待其陳述逕行判決。
據上論結，應依刑事訴訟法第三百六十八條、第三百七十一條，判決如主文。
中      華      民      國    九十      年      八      月    二十一    日
                                臺灣高等法院高雄分院刑事第三庭
                                    審判長法  官
                                          法  官
                                          法  官
不得上訴。


司法院資訊處製作；財團法人民間司法改革基金會備份。
